臺灣高等法院刑事判決　　　　　　　　　　　　　九十三年度上訴字第二八四二號
　　上　訴　人　臺灣臺北地方法院檢察署檢察官
　　上　訴　人
　　即　被　告　甲○○
　　選任辯護人　張振興律師
右列上訴人因被告殺人等案件，不服臺灣臺北地方法院九十三年度重訴字第二十三號
，中華民國九十三年八月二十三日第一審判決（起訴案號：臺灣臺北地方法院檢察署
九十三年度偵字第七０００號），提起上訴，本院判決如左：
    主  文
上訴駁回。
    事  實
一、甲○○明知可發射子彈具殺傷力之制式、改造手槍及子彈均屬槍砲彈藥刀械管制
    條例列管之槍彈，未經主管機關許可不得持有，竟於民國九十一年十二月間某日
    ，在臺中市○○路與文心路口加油站與「金錢豹ＫＴＶ酒店」中間之路旁，由蔡
    岳甫（已歿）交付制式JERICH0941沙漠之鷹手槍一支（含彈匣一個，槍枝管制號
    碼0000000000）、仿PIETRO BERETTA改造手槍一支（含彈匣一個，槍枝管制號碼
    000000000）及奧地利GLOCK制式19型手槍一支（含彈匣一個，槍枝管制號碼0000
    000000），具殺傷力之子彈三十顆（其中五顆甲○○於臺中市○○路一統徵信社
    擊發，一顆於臺北市○○○路○段雅宴ＰＵＢ擊發，四顆於忠孝東路四段錢櫃Ｋ
    ＴＶ內擊發《見下述》），並將之放置於臺北市○○○路一九一號十四樓住處內
    ，而無故持有之。
二、甲○○於九十三年二月十五日五時許，與曾柏益（綽號阿弟）、劉家維（綽號白
    兔）、張鴻民（綽號高明）及黃義斌等人，在臺北市內湖區哈啦影城ＫＴＶ飲酒
    唱歌，適陳以明（綽號阿明）電告甲○○，其與何憶軒（綽號河豚）發生打架爭
    執，甲○○乃約陳以明至臺北市○○○路環亞錢櫃ＫＴＶ店見面，甲○○旋即與
    曾柏益、劉家維、張鴻民四人共同前往環亞錢櫃ＫＴＶ店前與陳以明會面，是時
    王建國（綽號建國）在場，六人隨於六時許扺達臺北市大安區○○○路○段錢櫃
    ＫＴＶＳＯＧＯ店二０三包廂飲酒唱歌。嗣何憶軒亦至該包廂，又與陳以明發生
    口角，甲○○為排解爭執，竟持隨身攜帶之上開奧地利GLOCK制式19型手槍，朝
    包廂天花板之空調送風口擊發一槍（第一槍）以壓制兩人之爭吵後，表示欲離開
    ，然即改變心意，又與上開六人，於同日八時許，轉往該店七０七號包廂內繼續
    飲酒唱歌，陳以明與何憶軒再度發生爭吵，甲○○認兩人不給面子，又持上開手
    槍朝天花板開一槍（第二槍），王建國見狀欲阻止甲○○繼續開槍，二人拉扯間
    ，甲○○再度朝天花板擊發一槍（第三槍）。同日十時許，陳以明與何憶軒又起
    爭執，甲○○即叫何憶軒坐到陳以明身旁，本應注意並能注意在ＫＴＶ店包廂內
    開槍，因流彈射中他人而可能發生致人於死之情形，依當時之狀況，又無不能注
    意之情事，乃疏未注意及此，為嚇阻陳以明、何憶軒二人繼續爭吵，竟持上開手
    槍至約兩人頭耳部之高度（離地一一０公分至一００公分之間），於兩人臉頰前
    （離牆水平距離約三十公分）朝其等背後之隔間牆擊發（第四槍），並對何憶軒
    和陳以明二人表示：「你們兩個是好了沒有。」等語，詎該發子彈穿越七０七包
    廂與七０六包廂之隔間牆後（彈道射入口位於七０七包廂與七０六包廂間牆面，
    距地面高度九十一公分《彈道仰角二十度》），適禚博生於七０六包廂內以背對
    牆壁方式坐於沙發上，前揭子彈遂由禚博生背部（由頭頂下量五十三公分，距脊
    椎中線五‧五公分，及第十根肋骨）偏下斜射入，貫穿左橫隔而致死。嗣甲○○
    等人因聽聞隔壁包廂出事即先行離去，由曾柏益將三發彈殼藏匿於該七０七包廂
    廁所內後，並將所持有之上開手槍（含彈匣，內尚有四顆具殺傷力之制式子彈）
    插於腰間後離開包廂（曾柏益所涉未經許可持有槍、彈部分，另經原審判處罪刑
    ，曾柏益上訴後，撤回上訴而確定），與甲○○等人於電梯內碰面，嗣出電梯口
    時遭警方攔檢，而查獲並扣得上開奧地利GLOCK制式19型手槍（含彈匣及制式子
    彈四發），甲○○則趁隙逃逸。經檢警於九十三年四月九日二十二時四十三分，
    在高雄市○○○路三五三號，香格里拉酒店二樓K5包箱內捕獲甲○○，於翌日上
    午十時許，帶同甲○○在其台北市○○○路一九一號十四樓住處太平梯轉彎處，
    取出前揭制式JERICH0941沙漠之鷹手槍一支（含彈匣）、仿PIET--RO BERETTA改
    造手槍一支（含彈匣），具殺傷力之子彈十六顆（十五顆為制式子彈，一顆為土
    造子彈）。
三、案經臺北市政府警察局大安分局報請臺灣臺北地方法院檢察署檢察官偵查起訴。
    理  由
一、訊據上訴人即被告甲○○坦承未經許可持有槍枝、子彈，及開槍致人死亡之事實
    ，惟矢口否認有故意殺人之犯意，辯稱：我不認識被害人，不知道隔壁有人，並
    不是故意要開槍打死被害人，槍枝是我帶同警察取出，非警察搜索查獲云云。
二、經查：
  (一)右揭被告無故持有槍、彈部分之事實，業經被告於偵查、原審及本院坦承不諱，
    供稱係於九十一年十二月間某日，由蔡岳甫（已歿）在臺中市○○路、文心路口
    加油站與「金錢豹ＫＴＶ酒店」中間之路旁交付其持有（見九十三年度偵字第七
    ０００號卷《下稱偵查卷》(三)第三一二頁、第三一四頁、第三一五頁、偵查卷(四)
    第五七０頁、第六０六頁、九十三年度聲羈字第一二二號卷第六頁、原審卷第五
    十二頁正、反面、本院卷第七十五頁）；復有證人即在錢櫃ＫＴＶ現場之王建國
    、陳以明於警詢陳稱槍枝為被告所有、何億軒、張鴻民、劉家維、及共同被告曾
    柏益於警詢、偵查中證稱被告有持槍射擊之事實（見九十三年度偵字第三九六八
    號卷第六頁、第十三頁、第十七頁、第二十五頁、第三十五頁、第五十七頁）；
    再扣案奧地利GLOCK制式19型手槍一支（含彈匣）、制式JERICH0941沙漠之鷹手
    槍一支（含彈匣）、仿PIETRO BERETTA改造手槍一支（含彈匣）及子彈二十顆（
    十九顆為口徑九mm制式子彈、一顆為土造子彈），經送鑑驗結果，認均具殺傷力
    ，有內政部警政署刑事警察局九十三年二月二十日刑鑑字第０九三００三七０一
    六號、九十三年四月二十一日刑鑑字第０九三００八三一九五號槍彈鑑定書在卷
    可稽（見九十三年度偵字第三九六八號卷第四十四頁、偵查卷(四)第六三五頁），
    則被告未經許可，持有具殺傷力槍、彈之事實，足堪認定。
  (二)被告遭捕獲後，雖帶同警方取出其另持有之制式JERICH0941沙漠之鷹手槍一支（
    含彈匣）、仿PIETRO BERETTA改造手槍一支（含彈匣）及十六顆子彈，然查被告
    之所以願意取出槍彈，係因警方佈線查緝時，業於電監之通聯中發現被告尚擁有
    其他非法槍、彈，而詢之被告藏放處所因而查獲，有警詢筆錄之被告供述在卷（
    見偵查卷(三)第三一二頁）；而共同被告曾柏益於偵查中，被告遭捕獲前，亦陳稱
    被告尚有其他槍枝（見九十三年度偵字第三九六八號卷第五十八頁），則被告擁
    有其他槍、彈之事實，警方業已知悉，被告嗣後帶警取槍之行為，此部分尚不符
    合自首之要件。
  (三)共同被告曾柏益於警詢、偵查中先後供述被告於錢櫃ＫＴＶＳＯＧＯ店二０三包
    廂內，為排解陳以明與何憶軒之嫌隙爭執，竟持上開奧地利GLOCK制式19型手槍
    朝該包廂天花板之空調送風口擊發一槍，嗣在該店七０七號包廂內，又擊發三槍
    ，最後一槍並以在陳以明與何憶軒二人中間，約頭耳部之高度擊發，該發子彈穿
    越該七０七包廂與七０六包廂之隔間牆後，射入七０六包廂內之事實（見偵查卷
    (一)第三十一頁、第三十二頁、九十三年度偵字第三九六八號卷第五十六頁、第五
    十七頁），而證人即當日在場之人王建國、張鴻民、陳以明、何憶軒及劉家維亦
    分別於警詢中為相同證述（見偵查卷(三)第四０三頁、第四一一頁、第四一九頁、
    第四二五頁、第四二六頁、第四三三頁）；再證人即錢櫃ＫＴＶＳＯＧＯ店服務
    人員陳俊升、與被害人糕博生當時同在七０六號包廂內之友人陳建富、林岳鋒、
    李憲榮、吳靖玫、劉嘉燕分別於警詢中，證述禚博生在錢櫃ＫＴＶＳＯＧＯ店七
    ０六包廂內被槍擊死亡，且子彈是從該店七０七包廂內所擊發，穿透包廂間的隔
    板所致等情（見偵查卷(一)第三十五頁反面、第三十七頁反面、第三十九頁反面、
    第四十三頁反面、第四十五頁反面、第四十七頁反面），核與被告於警詢、偵查
    、原審及本院審理中之自白相符（見偵查卷(三)第三一一頁、偵查卷(四)第五七０頁
    、第六０二頁、原審卷第五十二頁反面、本院卷第五十九頁）。
  (四)自被害人禚博生體內取出之彈頭，確係由被告所持有之奧地利GLOCK制式19型手
    槍所擊發，有前揭槍彈鑑定書在卷可核（見偵查卷(一)第八十三頁、第八十八頁）
    ，復有臺北市政府警察局大安分局，轄內禚博生命案勘查採證報告、照片、現場
    模擬報告、國防部高等軍事法院檢察署國軍法醫中心，國軍醫鑑字第０二號鑑
    定書、國防部北部地方軍事法院檢察署，九十三年勘字第肆號相驗屍體證明書、
    財團法人中心診所醫院，中院診字第０一三八號診斷證明書等附卷可資佐證（
    見偵查卷(一)第五十頁、第一０二頁至第一六四頁、偵查卷(二)第一六五頁至第二八
    九頁、第六二八頁至第六三三頁、國防部北部地方軍事法院檢察署，九十三年勘
    字第四號相驗案件卷宗(一)第三十七頁、第四十一頁），則被告持槍置於何憶軒和
    陳以明兩人頭耳部臉頰前擊發，因而穿越牆壁致被害人禚博生死亡之客觀事實，
    足堪認定。
  (五)按刑法關於犯罪之故意，係採希望主義，不但直接故意，須犯人對於構成犯罪之
    事實具備明知及有意使其發生之兩個要件，即間接故意，亦須犯人對於構成犯罪
    之事實預見其發生，且其發生不違背犯人本意始成立，若對於構成犯罪之事實，
    雖預見其能發生，而在犯人主觀上確信其不致發生者，仍應以過失論。而行為人
    有無犯罪之故意，乃個人內在之心理狀態，惟有從行為人之外在表徵及其行為時
    之客觀情況，依經驗法則審慎判斷，方能發現真實，最高法院二十二年上字第四
    二二九號判例、八十八年台上字第一四二一號判決可資參照。本案被告與被害人
    本不相識，亦無任何利害關係、仇怨嫌隙，且據被告自承，其於當日凌晨零時許
    迄上午十時許，陸續於松江路錢櫃ＫＴＶ、哈啦影城ＫＴＶ、錢櫃ＫＴＶＳＯＧ
    Ｏ店二０三包廂、七０七號包廂內飲酒唱歌，甚至並不記得是否於二０三包廂內
    開槍之事（見偵查卷(四)第五九八頁、第五九九頁、第六００頁、原審卷第三十一
    頁），而共同被告曾柏益於警詢中亦稱，當日出電梯碰到警察時，被告有發酒瘋
    等語（見九十三年度偵字第三九六八號卷第五十七頁），顯見被告飲酒數小時後
    ，衡情應有醉意，惟仍能隨即從容逃逸，足見尚未達精神耗弱程度。況ＫＴＶ包
    廂內係與包廂外隔離之環境，而錢櫃ＫＴＶ包廂內均有廁所，毋庸進出包廂上洗
    手間，又當日雖係星期日，然上午十時許並非一般唱歌人潮眾多之時段，被告是
    否能認知隔壁包廂有人，已有可疑；而一般人至ＫＴＶ，主要目的均在唱歌，多
    數人一入包廂，都會搶著點歌、點餐、搶麥克風，少有人會注意包廂隔間材質，
    且包廂內唱歌聲音大，除非打開包廂門，否則亦難聽到隔壁歌聲，況縱打開包廂
    門，亦難確認歌聲由何間包廂傳出，此乃會至ＫＴＶ唱歌者均知之事；再被告係
    為排解陳以明、何憶軒之糾紛，才開槍（第四槍）嚇阻二人爭吵，與前三槍之目
    的相同，此觀證人何憶軒於警詢時，稱被告以為其與陳以明吵架，即持槍往天花
    板射擊一槍，頓時安靜等語自明（見九十三年度偵字第三九六八號卷第十七頁）
    ，則被告持槍於何憶軒、陳以明間頭耳部高度射擊，縱可預見槍擊有致人死亡之
    可能，亦應係預見致何憶軒、陳以明傷亡之可能，而非不確定有人在內與否之隔
    壁包廂者；況縱可預見有致人死亡之可能，以被告與被害人素不相識，第四槍之
    擊發造成被害人之死亡，亦屬違背被告調停之本意才是，衡情被告應無殺人之不
    確定故意，此部分應認過失至明。
  (六)綜上所述，被告犯行明確，應予論罪科刑。
三、核被告未經許可，持有具殺傷力槍、彈部分，所為係犯槍砲彈藥刀械管制條例第
    七條第四項、同條例第十一條第四項及第十二條第四項之未經許可持有手槍、可
    發射子彈具有殺傷力之改造手槍及子彈罪。又被告係以一行為同時未經許可持有
    手槍、可發射子彈具有殺傷力之改造手槍及子彈而觸犯數罪名，應依想像競合之
    例論以一情節較重之未經許可持有手槍罪。另被告於錢櫃ＫＴＶＳＯＧＯ店七０
    七包廂內開槍，致七０六包廂內之禚博生死亡，係犯刑法第二百七十六條第一項
    之過失致死罪，檢察官認此部分所為係犯同法第二百七十一條第一項之殺人罪，
    起訴法條，尚有未洽，應予變更。被告所犯上開二罪，犯意各別、行為亦殊，應
    予分論併罰。
四、原審本同上之見解，適用槍砲彈藥刀械管制條例第七條第四項、第十一條第四項
    、第十二條第四項，刑法第二百七十六條第一項、第五十五條、第四十二條第三
    項、第五十一條第五款、第十款、第三十八條第一項第一款，罰金罰鍰提高標準
    條例第二條，現行法規所定貨幣單位折算新台幣條例第二條之規定，並審酌被告
    素行不良，平日擁槍自重，又在公眾場所任意開槍，行徑猖狂，對社會治安潛藏
    高度危險性，並造成被害人之死亡，致受害家屬承受莫大苦痛，犯罪後又未與被
    害家屬達成和解賠償損失等一切情狀，分別量處有期徒刑九年、併科罰金六十萬
    元、罰金部分並諭知易服勞役之折算標準、及有期徒刑一年八月，有期徒刑部分
    並定應執行刑十年六月。另以扣案奧地利GLOCK制式19型手槍一支（含彈匣一個
    ，槍枝管制號碼0000000000）、制式JERICH0941沙漠之鷹手槍一支（含彈匣一個
    ，槍枝管制號碼0000000000）、仿PIETRO BERETTA改造手槍一支（含彈匣一個，
    槍枝管制號碼000000000）及９ｍｍ制式子彈十六顆，均屬違禁物，應均依刑法
    第三十八條第一項第一款規定宣告沒收。至送鑑定時試射之９ｍｍ制式子彈三顆
    及土造子彈一顆，已經鑑驗時試射擊發而失違禁物之性質，不併為諭知沒收。核
    其認事用法及量刑，俱無不當。檢察官上訴認被告具殺人罪之不確定故意，及被
    告上訴認原判決量刑過重，而指摘原判決不當，均無理由，應予駁回。
據上論斷，應依刑事訴訟法第三百六十八條，判決如主文。
本案經檢察官沈世箴到庭執行職務。
中　　　華　　　民　　　國　　九十三　　年　　 十二 　　月　　二十三　　日
                              臺灣高等法院刑事第二十一庭
                                  審判長法  官  葉　騰　瑞
                                        法  官  劉　壽　嵩
                                        法  官  魏　新　國
右正本證明與原本無異。
如不服本判決，應於收受送達後十日內向本院提出上訴書狀，其未敘述上訴之理由者
並得於提起上訴後十日內向本院補提理由書（均須按他造當事人之人數附繕本）。
                                        書記官  陳　秋　雄
中　　　華　　　民　　　國　　九十三　　年　　 十二 　　月　　二十三　　日
附錄：本案論罪科刑法條全文
槍砲彈藥刀械管制條例第七條第四項：
未經許可，持有、寄藏或意圖販賣而陳列第一項所列槍砲、彈藥者，處五年以上有期
徒刑，併科新台幣一千萬元以下罰金。
槍砲彈藥刀械管制條例第十一條第四項：
未經許可，持有、寄藏或意圖販賣而陳列第一項所列槍砲者，處一年以上七年以下有
期徒刑，併科新臺幣七百萬元以下罰金。
槍砲彈藥刀械管制條例第十二條第四項：
未經許可，持有、寄藏或意圖販賣而陳列子彈者，處五年以下有期徒刑，併科新台幣
三百萬元以下罰金。
刑法第二百七十六條第一項：
因過失致人於死者，處二年以下有期徒刑、拘役或二千元以下罰金。
